臺灣臺北地方法院民事裁定
111年度調訴字第3號
原      告  李永發  
被      告  黃于思  
上列當事人間請求宣告調解無效之訴事件，本院裁定如下：
    主  文
原告之訴駁回。
訴訟費用由原告負擔。
    理  由
一、按調解有無效或得撤銷之原因者，當事人得向原法院提起宣
    告調解無效或撤銷調解之訴。同法第500條至第502條及第50
    6條之規定，於第2項情形準用之，民事訴訟法第416條第2項
    、第4項分別定有明文。又依民事訴訟法第500條第1項、第2
    項規定，再審之訴，應於30日之不變期間內提起。前項期間
    ，自判決確定時起算，判決於送達前確定者，自送達時起算
    ；其再審之理由發生或知悉在後者，均自知悉時起算。但自
    判決確定後已逾5年者，不得提起。是調解無效或撤銷調解
    之訴，應於30日之不變期間內提起。此項期間，自調解成立
    時起算。但調解無效或得撤銷之原因知悉在後者，自知悉時
    起算。
二、經查，本院110年度他調字第86號返還借款事件係經兩造於
    民國110年5月6日成立調解，原告並自陳業於同年12月21日
    依調解筆錄所載履行調解成立內容第一（一）項之給付予被
    告等語，並提出本件調解筆錄及被告於110年12月21日簽立
    之簽收收據影本為佐（本院卷第15至19頁），堪認原告至遲
    於110年12月前即已收受本件調解筆錄之送達。而原告提起
    本件訴訟所主張之調解無效原因為：「原告業已於110年12
    月21日履行上開第一（一）項之給付，被告承諾會將借據和
    本票寄回給原告，並立即依調解成立內容第三項不再追究原
    告於臺灣高等檢察署110年度上聲議字第1902號乙案（下稱
    系爭刑事案件）之刑事責任（含發回、續行偵查事件）等語
    ，但被告嗣後拒絕履行上開承諾，不寄回借據和本票給原告
    ，臺灣新北地方檢察署並繼續偵查系爭刑事案件之發回續查
    案件，於111年3月22日再度開庭，故被告上開拒絕履行承諾
    行為，構成詐欺行為，且已違背誠信原則，原告爰依法提出
    宣告調解無效之訴」等語，並提出其所收受之系爭刑事案件
    111年3月22日開庭傳票以及其就此發回續查案件於111年3月
    18日出具之答辯狀影本為證（本院卷第21至25頁），由此可
    見，原告至遲於111年3月18日時即已知悉其本件所主張之全
    部調解無效原因（即：因被告未履行承諾而認遭被告詐欺且
    被告違反誠信原則乙節），惟原告遲至111年5月23日始具狀
    提起本件訴訟（見本院卷第9頁本院收文戳章），顯已逾30
    日之不變期間，是原告提起本件訴訟，並不合法，應予駁回
    。
三、依民事訴訟法第416條第4項、第500條第1項、第502條第1項
    、第95條、第78條，裁定如主文。
中　　華　　民　　國　　111 　年　　7 　　月　　19　　日
                  民事第二庭  法　官  林伊倫
以上正本係照原本作成。
如不服本裁定應於送達後10日內向本院提出抗告狀，並繳納抗告
費新臺幣1,000元。　　　　　　　　　
中　　華　　民　　國　　111 　年　　7 　　月　　19　　日
                              書記官　黃品蓉